臺灣臺中地方法院民事判決　96年度訴字第2672號
原　　　告　甲○○
　　　　　　　　　　　5樓
訴訟代理人　陳惠伶律師
被　　　告　乙○○
訴訟代理人　李仲景律師
上列當事人間請求損害賠償事件，本院於民國96年11月27日言詞
辯論終結，判決如下：
    主      文
被告應給付原告新臺幣捌拾萬元及自民國九十六年十月九日起，
至清償日止，按年息百分之五計算之利息。
原告其餘之訴駁回。
本判決原告勝訴部分，於原告以新台幣貳拾柒萬元供擔保後，得
為假執行；但被告如以新台幣捌拾萬元預供擔保，得免為假執行
。
原告其餘假執行之聲請駁回。
    事實及理由
一、原告主張：原告與訴外人劉進乾於民國84年1月14日結婚。
    被告於92年10月間認識訴外人劉進乾，認識近一年後與訴外
    人劉進乾通姦，並於94年8月間開始同居，而於96年2月8日
    生下謝冠妘，訴外人劉進乾於同年3月6日認領其非婚生子女
    謝冠妘。原告所居住之公寓大廈，住戶知悉原告之配偶為訴
    外人劉進乾，被告與原告配偶同居於同一公寓大廈，並同進
    同出該公寓大廈，且懷孕生子，對原告精神造成重大打擊。
    其後於原告知悉後，被告仍與訴外人劉進乾繼續同居，原告
    為此事痛苦到無法入眠，需藉助醫師開立之助眠藥物，方能
    入睡，並已消瘦5、6公斤，是訴外人即原告的配偶劉進乾為
    求證事實進而至醫院做ＤＮＡ的鑑定，訴外人即被告前夫卓
    耀男看不慣被告之行為，而發手機簡訊給被告，被告竟歸咎
    原告，無悔意。被告明知訴外人劉進乾為有配偶之人，仍與
    訴外人劉進乾同居並為通姦行為，顯係故意以背於善良風俗
    之方法，不法侵害原告基於配偶關係之身分法益情節重大，
    被告應負侵權行為損害賠償責任。訴外人即原告配偶劉進乾
    有匯給原告新台幣（下同）300萬元，但與本件無關，該部
    分乃因原告要求訴外人劉進乾對兩人的子女要有保障，訴外
    人劉進乾才匯錢給原告。當時原告與訴外人劉進乾有兩位子
    女，通姦另外生一女，原告與訴外人劉進乾的兩位子女算起
    來是三分之二，訴外人劉進乾原應允要把他所有資產的3分
    之2匯給原告，但後來訴外人劉進乾也只匯給原告300萬元，
    其後依訴外人劉進乾之報稅資料來看，當時訴外人劉進乾的
    財產應該有1000多萬元，3分之2大約有750萬元。原告爰請
    求精神上損害賠償100萬元。並聲明：(一)被告應給付原告1,
    000,000元，及自起訴狀繕本送達翌日起至清償日止，按年
    息5%計算之利息；(二)願供擔保，聲請宣告假執行。
二、被告抗辯：原告已與訴外人劉進乾達成給付300萬元予原告
    作為其生活費用、並為被告與訴外人劉進乾賠償原告慰撫金
    之協議，原告不得再為本件之請求。被告並無對原告有任何
    不禮貌之言語，且其後已時常向訴外人劉進乾表示不願繼續
    為妨害家庭之行為。原告並謂劉冠妘不是被告與訴外人劉進
    乾所生，令被告之自尊與人格嚴重受創。原告到處宣揚被告
    之不是，並唆使被告前夫以不堪入目之言詞發簡訊給被告，
    致被告於心神上產生極大痛苦。被告需照顧幼女劉冠妘，目
    前無工作收入，只以自己微薄之積蓄及訴外人劉進乾不時之
    接濟，勉強維生，100萬元屬過高。有關手機的之簡訊，訴
    外人卓耀男之手機確實是由原告之煽惑而發出，被告絕無毫
    無悔意之情事。並聲明：(一)原告之訴駁回；(二)如受不利判決
    ，願供擔保，聲請宣告免假執行。
三、兩造不爭執之事實：
(一)原告與訴外人劉進乾於84年1月14日結婚。
(二)被告於92年10月間認識劉進乾，認識近一年後與劉進乾通姦
    ，並於94年8月間開始密切出入被告之居所，而於96年2月8
    日生下謝冠妘，劉進乾於同年3月6日認領其非婚生子女謝冠
    妘。
(三)訴外人劉進乾於95年12月27日匯款300萬元予原告。
四、得心證之理由：
    本件兩造厥有爭執者，為被告應否負侵權行為損害賠償責任
    ？及原告就本件侵權行為所得請求之損害賠償金額為何？
(一)原告主張被告與原告之配偶通姦之事實，業據原告提出戶籍
    謄本、建物登記謄本及土地登記謄本為證，復經被告於其96
    年11月6日所提出之書備書狀內自認，堪認為真實。
(二)按因故意或過失，不法侵害他人之權利者，負損害賠償責任
    。故意以背於善良風俗之方法，加損害於他人者亦同；不法
    侵害他人之身體、健康、名譽、自由、信用、隱私、貞操，
    或不法侵害其他人格法益而情節重大者，被害人雖非財產上
    之損害，亦得請求賠償相當之金額。其名譽被侵害者，並得
    請求回復名譽之適當處分；前二項規定，於不法侵害他人基
    於父、母、子、女或配偶關係之身分法益而情節重大者，準
    用之，民法第184條第1項、第195條第1、3項分別定有明文
    。通姦之足以破壞夫妻間之共同生活而非法之所許，此從公
    序良俗之觀點可得斷言，此即侵害他人基於配偶關係之身份
    法益而情節重大之情形，通姦之雙方對於配偶之他方應構成
    共同侵權行為。被告既與原告配偶通姦，即應對原告負上開
    侵權行為損害賠償責任。雖被告以前詞置辯，並據其提出戶
    政連線戶籍資料、中國醫藥大學附設醫院親子鑑定結果、手
    機簡訊及匯款回條為證。惟查：1.按當事人主張有利於己之
    事實者，就其事實有舉證之責任，民事訴訟法第277條前段
    亦有明文。又請求履行債務之訴，除被告自認原告所主張債
    權發生原因事實外，應先由原告就主張此項事實，負舉證責
    任，必須證明其為真實後，被告於其抗辯事實，始負證明責
    任，此為舉證責任分擔原則，最高法院亦著有43年台上字第
    377號判例意旨足資參照。即知如主張有債權發生原因事實
    者，即就其主張有舉證之責任。依被告提出之上開匯款回條
    所示，原告之配偶固有於95年12月27日匯款300萬元予原告
    ，該事實亦為兩造所不爭執，固堪認為真實。惟被告抗辯：
    該款係原告與訴外人劉進乾達成給付300萬元予原告作為其
    生活費用、並為被告與訴外人劉進乾賠償原告慰撫金之協議
    云云，業據原告否認，依上說明，自應由被告就其此部分之
    抗辯舉證以實其說，被告復於本院96年11月27日言詞辯論時
    陳述：但是這部分沒有證明等語，已難認被告此部分之抗辯
    為真實。再訴外人劉進乾既與原告為夫妻，上開由訴外人劉
    進乾匯予原告之匯款，自可能事出多端，又上開匯款亦非由
    被告所為之匯款，被告遽以該匯款乃為原告與訴外人劉進乾
    達成給付300萬元予原告作為其生活費用、並為被告與訴外
    人劉進乾賠償原告慰撫金協議之抗辯云云，更屬無稽。2.再
    依被告提出之上開中國醫藥大學附設醫院親子鑑定結果及手
    機簡訊所示，訴外人劉進乾固與劉冠妘有作親子鑑定，且手
    機簡訊內容固亦有提及被告通姦生女之事，惟被告既謂手機
    簡訊乃訴外人即被告前夫卓耀男所發，已難遽認與原告有關
    。再被告有無對原告有任何不禮貌之言語，且其後有無時常
    向訴外人劉進乾表示不願繼續為妨害家庭之行為；原告是否
    有謂劉冠妘不是被告與訴外人劉進乾所生；及原告有無到處
    宣揚被告之不是，並使被告前夫發簡訊給被告，均無礙上開
    被告有侵害原告之基於配偶關係之身份法益而情節重大行為
    之認定，被告此部分之抗辯，與其有無上開侵權行為無涉，
    已無從於本件為有利於被告之認定。而被告以上開事由合理
    化其侵害原告之基於配偶關係之身份法益而情節重大之行為
    ，亦徵被告無視現行法律保護之婚姻制度及配偶身分法益，
    亦無視於其行為業已侵害原告之基於配偶關係之身份法益而
    情節重大，並已違背公序良俗。被告之抗辯自均無理由。另
    按慰撫金之酌給標準與財產上損害之計算不同，然非不可斟
    酌雙方身分資力與加害程度，及其他各種情形核定相當之數
    額，最高法院著有51年度台上字第223號判例意旨足資參照
    。查被告與原告配偶竟於原告居住之同一公寓大廈內通姦，
    且其時日甚長，原告並就其現已有入睡或維持睡眠之持續障
    礙、焦慮症提出診斷證明書，原告自因而受有痛苦甚巨。次
    查原告為專科畢業，高考公務員，現於國中擔任出納組組長
    ，年收入為85萬元左右，財產部分有不動產、現金、基金及
    汽車2輛；被告則為高中畢業，現為家管，之前開設女鞋店
    ，收入不固定，目前沒有收入，財產部分有現金約300萬元
    ，不動產有房屋兩間及其基地，共有400多萬元之貸款之事
    實，亦據兩造分別陳明在卷，並有原告提出之上開建物登記
    謄本及土地登記謄本為證，復有財政部臺灣省中區國稅局臺
    中市分局96年10月18日中區國稅中市四字第0960047337、09
    60047338號函所檢送兩造之93─95年度綜合所得稅各類所得
    資料清單及財產歸屬清單附卷可參。雖被告又稱其勉強維生
    云云。惟依上開建物登記謄本、土地登記謄本及被告之93
    ─95年度綜合所得稅各類所得資料清單及財產歸屬清單所示
    ，被告自從認識訴外人即原告配偶劉進乾，並與之通姦後，
    於94年9月20日即購入門牌號臺中市○○路○段457之4號9樓
    之房屋及其基地，並於94年10月4日登記為所有，復又於96
    年6月11日購入門牌號為臺中市○○路○段428號3樓之3之房
    屋及其基地，並於96年6月28日登記為所有，雖被告稱其共
    有400多萬元之貸款，然其於93年度及94年度均無利息收入
    ，於95年度即有多達17,052元之利息收入，現並有現金300
    萬元，被告並又購有2007年1997cc本田車牌號碼為7528─SH
    之汽車1輛。即明被告之生活自非勉強維生，且堪稱極為優
    渥。從而，本院斟酌兩造前述之身分地位、教育程度、經濟
    能力，被告上開加害情形，原告所受精神上痛苦等一切情狀
    ，原告請求精神慰撫金1,000,000元尚嫌過高，應認以800,
    000元為適當。原告逾此範圍之請求，即屬無據。
(三)從而，原告依民法第184條第1項、第195條第1項、第3項之
    規定，請求被告給付原告1,000,000元及自民事起訴狀繕本
    送達翌日即起至清償日止，按年息5%計算之利息，即於給付
    800,000元及自民事起訴狀繕本送達翌日即96年10月9日起至
    清償日止，按年息5%計算之範圍內，洵屬正當，應予准許。
    逾此範圍之請求，即屬無據，應予駁回。本判決原告勝訴部
    分，兩造均陳明願供擔保，聲請宣告假執行及免假執行，經
    核均無不合，爰分別酌定相當擔保金額，均宣告之。
五、兩造其餘之主張、陳述、攻擊防禦方法及舉證，均對本判決
    之結果不生影響，爰不一一論述，附予敘明。
六、民事訴訟費用負擔之依據：民事訴訟法第79條。
中　　華　　民　　國　　96　　年　　12　　月　　18　　日
                  民事第二庭    法  官  陳秋月
正本係照原本作成。
如對本判決上訴，須於判決送達後20日內向本院提出上訴狀。
中　　華　　民　　國　　96　　年　　12　　月　　18　　日
                                書記官  張皇清
